臺灣桃園地方法院刑事判決
110年度原訴字第77號
公  訴  人  臺灣桃園地方檢察署檢察官
被      告  陳翰彬



指定辯護人  本院公設辯護人廖彥傑  
上列被告因違反毒品危害防制條例案件，經檢察官提起公訴（10
9年度偵字第36830號），本院判決如下：
    主  文
陳翰彬販賣第二級毒品，未遂，處有期徒刑貳年捌月。
扣案如附表編號1所示之物沒收銷燬；扣案如附表編號2所示之物
沒收。
    事  實
一、陳翰彬明知四氫大麻酚（Tetrahydrocannabinols）係毒品
    危害防制條例第2條第2項第2款所列之第二級毒品，不得販
    賣持有、販賣，因缺錢花用，竟基於販賣第二級毒品之犯意
    ，於民國109年11月13日或14日某時，在桃園市○○區○○○路00
    號附近，自真實姓名年籍不詳、自稱「張明文」之友人取得
    含有第二級毒品四氫大麻酚成分之大麻乾燥植物2包（總毛
    重1.61公克）後，隨即於109年11月20日5時10分許，使用手
    機通訊軟體Wechat，以暱稱「彬」於「9453氣球館」公開群
    組中刊登「有需要花的 可以聯繫」之訊息，暗示欲販賣毒
    品大麻，適新北市政府警察局新莊分局光華派出所之警員陳
    毓龍於同年11月23日21時8分許，執行網路巡邏而瀏覽上開訊息
    ，即與陳翰彬洽談，雙方協議以新臺幣（下同）4,500元之
    價格，購買第二級毒品大麻2公克，並約定於同年11月24日19
    時許，在桃園市○○區○○○0段00號前交易。嗣陳翰彬騎乘車牌號
    碼000-000號普通重型機車搭載不知情之邱品豪（業由檢察官
    為不起訴處分）於同日19時25分許抵達約定地點，陳翰彬向
    喬裝買家之警員陳毓龍表示改至桃園市○○區○○○0段00號前進行
    交易，並表示只需收取4,400元，於同日19時28分許，在中壢
    區興仁路2段47號前，警員陳毓龍交付現金4,400元予陳翰彬，
    陳翰彬即將大麻乾燥植物1包（毛重1.18公克）交予喬裝買
    家之警員陳毓龍，經警表明身分後，當場逮捕陳翰彬而未遂
    。警另經陳翰彬同意，在陳翰彬騎乘之上開機車置物箱內扣
    得尚未售出之大麻乾燥植物1包（毛重0.43公克）。
二、案經新北市政府警察局新莊分局報告臺灣桃園地方檢察署檢
    察官偵查後起訴。
    理  由
一、證據能力部分：
  ㈠按被告以外之人於審判外之言詞或書面陳述，除法律有規定
    者外，不得作為證據，刑事訴訟法第159條第1項固有明文；
    惟被告以外之人於審判外之陳述，雖不符同法第159條之1至
    之4規定，而經當事人於審判程序同意作為證據，法院審酌
    該言詞陳述或書面陳述作成時之情況，認為適當者，亦得為
    證據；當事人、代理人或辯護人於法院調查證據時，知有第
    159條第1項不得為證據之情形，而未於言詞辯論終結前聲明
    異議者，視為有前項之同意，同法第159條之5亦定有明文。
    查本件公訴人、被告陳翰彬及其辯護人於本院準備程序時均
    不爭執本院所引用之供述證據之證據能力（見本院卷二第43
    頁），且於本院言詞辯論終結前均未聲明異議，經審酌本院
    所引用之供述資料作成時之情況，核無違法取證或其他瑕疵
    ，認為以之作為證據為適當，均得做為證據。
  ㈡至於本判決所引用之非供述證據部分，與本案均有關連性，
    亦無證據證明係實施刑事訴訟程序之公務員以不法方式所取
    得，依刑事訴訟法第158條之4規定反面解釋，亦具證據能力
    。
二、認定犯罪事實之證據及理由：
  ㈠上開犯罪事實，業據被告陳翰彬迭於警詢、偵訊及本院審理
    中均坦承不諱，核與證人即同案被告邱品豪於警詢及偵查中
    證述相符（見偵卷第31至37頁、第151至152頁），並有自願
    受搜索同意書、新北市政府警察局新莊分局搜索暨扣押筆錄
    、扣押物品目錄表、新北市政府警察局新莊分局光華派出所
    警員陳毓龍於109年11月24日之職務報告、勘察採證同意書
    、被告與員警之對話記錄譯文、對話截圖及刑事蒐證照片附
    卷可佐（見偵卷第41至47頁、第51頁、第63頁、第71至87頁
    ），而扣案之大麻乾燥植物2包，經鑑定含有第二級毒品四
    氫大麻酚成分，此有台灣尖端先進生技醫藥股份有限公司11
    0年4月7日毒品證物鑑定分析報告在卷可考（見偵卷第169頁
    ），足認被告前開具任意性之自白與上揭事實相符，洵堪採
    信。
  ㈡按販賣毒品之行為，本無一定之公定價格，是其各次買賣之
    價格，當亦各有差異，或因供需雙方資力、關係深淺、需求
    數量、貨源充裕與否、販賣者對於資金之需求如何即殷切與
    否，以及政府查緝之態度等，進而為各種不同之風險評估，
    繼為機動性之調整，是其價格標準，自非一成不變，然其所
    圖利益之非法販賣行為目的，並無二致。又毒品之非法交易
    ，向為政府查禁森嚴且重罰不寬貸，為一般民眾普遍所認知
    ，衡諸常情，倘非有利可圖，殊無甘冒重刑、自陷囹圄而任
    意將自身已取得之毒品，以原來取得之價、量讓與他人，令
    自己處於遭重罰高度風險之理，從而，舉凡其有償交易，除
    足反證其確另基於某種非圖利本意之關係外，尚無從僅因無
    法查悉其買進、賣出之差價，而諉無營利之意思，或阻卻販
    賣犯行之追訴。查被告於偵查及本院審理時稱：因為我缺錢
    ，友人「張明文」將毒品放在我這裡，讓我試著賣賣看等語
    （見偵卷第153至154頁、本院卷二第84至85頁），顯見被告
    確有從中賺取差價以營利之意圖及事實，灼然甚明。㈢
  ㈢從而，本案被告販賣第二級毒品之犯行，事證明確，應予依
    法論罪科刑。
三、論罪科刑：
  ㈠按四氫大麻酚（Tetrahydrocannabinols）為毒品危害防制條
    例所定之第二級毒品，依法不得持有、販賣。復按刑事偵查
    技術上所謂之「釣魚偵查」，係指對於原已犯罪或具有犯罪
    故意之人，以設計引誘之方式，使其暴露犯罪事證，而加以
    逮捕或偵辦而言，此純屬偵查犯罪技巧之範疇，並未違反憲
    法對於基本人權之保障，且於公共利益之維護有其必要性存
    在，故依「釣魚」方式所蒐集之證據資料，原則上非無證據
    能力。又於此情形，因毒品購買者為辦案佯稱購買，而將販
    賣者誘出以求人贓俱獲，因其無實際買受之真意，且在警察
    監視之下伺機逮捕，事實上亦不能真正完成買賣，則該次行
    為，僅能論以販賣未遂（最高法院100年度台上字第4498號
    判決意旨參照）。查被告以手機通訊軟體散布販賣第二級毒
    品之上開訊息，顯已具販賣第二級毒品之犯意，嗣經警方虛
    予迎合佯裝為買家與其聯繫，約定交易毒品之數量、價格及
    地點後，由被告依約攜帶第二級毒品大麻乾燥植物至交易地
    點，並向佯裝毒品買家之員警交付第二級毒品大麻乾燥植物
    1包後，在場員警即予以逮捕，揆諸上開說明，被告已著手
    實施本件販賣毒品行為，惟事實上不能完成犯行，是核被告
    所為，係犯毒品危害防制條例第4條第6項、第2項之販賣第
    二級毒品未遂罪。
  ㈡公訴意旨雖認被告另涉有毒品危害防制條例第11條第2項之持
    有第二級毒品罪嫌云云，惟查被告於本院審理時供稱：「張
    明文」知道我缺錢，所以把毒品放我這邊，說可以讓我先去
    賣看看；扣案之大麻乾燥植物2包，1包是要賣給喬裝警員的
    ，另1包是販賣所餘等語（見本院卷二第82至83頁、第85頁
    ），是被告所持有扣案大麻乾燥植物2包係供販賣所用而尚
    未販出，故其因販賣而持有本案第二級毒品之低度行為，應
    為販賣之高度所吸收，不另論罪，上開公訴意旨容有誤會，
    附此敘明。
  ㈢被告前因毀損案件，經本院以107年審原簡字第63號判決判處
    有期徒刑4月確定，於108年1月16日易科罰金執行完畢，此
    有臺灣高等法院被告前案紀錄表在卷可稽，其於受有期徒刑
    執行完畢後，5年內故意再犯本案有期徒刑以上之罪，固為
    累犯。然參酌司法院釋字第775號解釋之意旨，法院就符合
    累犯要件之被告，仍應以其是否有其特別惡性或對刑罰反應
    力薄弱等事由，妥適審酌被告所犯前後數罪間，關於前案之
    性質（故意或過失）、前案徒刑之執行完畢情形（有無入監
    執行完畢、是否易科罰金或易服社會勞動）、再犯之原因、
    兩罪間之差異（是否同一罪質、重罪或輕罪）、主觀犯意所
    顯現之惡性及其反社會性等情，綜合判斷各別被告有無因加
    重本刑致生所受刑罰超過其所應負擔罪責之情形，裁量是否
    加重最低本刑。經審酌被告之前案與本案所犯之罪，其犯罪
    類型及法益種類，均不相同，罪質亦互異，尚難認被告有特
    別惡性及刑罰反應力薄弱情形，爰依比例原則、罪刑相當原
    則，裁量不依刑法第47條第1項規定加重其刑。
  ㈣被告雖已著手販賣第二級毒品行為，惟如前所述，因佯裝買
    家之員警實無購買毒品真意，事實上不能真正完成買賣毒品
    行為，是被告犯罪尚屬未遂，應依刑法第25條第2項規定，
    減輕其刑。又被告於警詢、偵查及本院準備程序、審理時均
    坦承上開販賣第二級毒品未遂之犯行，其於偵、審既均自白
    犯行，自應依毒品危害防制條例第17條第2項規定減輕其刑
    ，並依刑法第70條規定遞減之。
  ㈤辯護人另主張：被告遭警員釣魚偵查，並無實際獲利，毒品
    也不會有流入市面的風險，犯罪情節並非重大，請依刑法第
    59條規定酌減其刑等語（見本院卷二第86頁）。惟按刑法第
    59條所規定之酌量減輕其刑，係裁判上之減輕，必以犯罪之
    情狀可憫恕，認為宣告法定最低度之刑猶嫌過重者，始有其
    適用；如別有法定減輕之事由，應先依法定減輕事由減輕其
    刑後，猶嫌過重時，始得為之；若有2種以上法定減輕事由
    ，仍應先依法定減輕事由遞減其刑後，猶嫌過重時，始得再
    依刑法第59條規定酌減其刑，有最高法院105年度台上字第9
    52號意旨可參。查被告不思正途獲取財物，恣意販賣毒品，
    其行為惡性及對社會之危害均屬重大，且被告已先後適用刑
    法第25條第2項及毒品危害防制條例第17條第2項規定遞減其
    刑，法定刑已有相當減輕，實難認有何情輕法重之情，本院
    即無從再依刑法第59條規定酌減被告之刑，是辯護人之請求
    ，尚非可採。
  ㈥爰審酌被告於案發時正值青年，不思以正途獲取所需，明知
    毒品危害身心甚鉅，且一經成癮，甚且影響社會治安，危害
    深遠，竟無視政府制定毒品危害防制條例杜絕毒品犯罪之禁
    令，恣意販賣第二級毒品欲藉以牟利，將助長施用毒品行為
    更形猖獗，致使施用毒品者沈迷於毒癮而無法自拔，直接戕
    害國民身心健康，間接危害社會、國家，所為實無足取；又
    其前有毀損、傷害等前科紀錄，有臺灣高等法院被告前案紀
    錄表在卷可稽，素行非佳；惟念其於偵、審均坦承犯行，又
    本件毒品尚未賣出即遭查獲，並未造成實害，兼衡其販賣之
    毒品種類、數量及其犯罪動機、目的、手段，及於警詢中自
    述高中肄業之教育程度、職業為工、家庭經濟狀況貧寒等一
    切情狀，量處如主文所示之刑。
四、沒收部分：
　㈠按查獲之第一級、第二級毒品，不問屬於犯罪行為人與否，
    均沒收銷燬之；犯第4條至第9條、第12條、第13條或第14條
    第1項、第2項之罪者，其供犯罪所用之物，不問屬於犯罪行
    為人與否，均沒收之，毒品危害防制條例第18條第1項前段
    、第19條第1項分別定有明文。
　㈡查扣案如附表編號1所示之大麻2包，經鑑驗結果，檢出第二
    級毒品成分，業如上述，是不問屬於犯罪行為人與否，均應
    依毒品危害防制條例第18條第1項前段規定，宣告沒收銷燬
    之。又包裹上開毒品之包裝袋，袋上仍會殘留微量毒品而無
    法將之完全析離，是就該包裝袋，亦應依法併宣告沒收銷燬
    。至鑑驗用罄之毒品既已滅失不復存在，爰不另為沒收銷燬
    之諭知。另扣案如附表編號2所示之手機1支（含SIM卡），
    為被告所有，並持之用以販賣本案毒品之聯絡工具，業經被
    告陳明在卷（本院卷二第82至83頁），是前開物品不問屬於
    被告與否，均應依毒品危害防制條例第19條第1項規定宣告
    沒收。此外，本案被告未及賣出毒品即遭查獲，尚無販賣所
    得財物，自無從諭知沒收犯罪所得財物，併予敘明。
據上論斷，應依刑事訴訟法第299條第1項前段，判決如主文。
本案經檢察官劉倍提起公訴，檢察官范玟茵到庭執行職務。
中　　華　　民　　國　　111 　年　　2 　　月　　25　　日
            刑事第十四庭  審判長  法　官　    江德民
　　　　　　　　　
　　　　　　　　　                法  官      吳天明
　　　　　　　　　
                                  法  官      劉得為
以上正本證明與原本無異。
如不服本判決應於收受判決後20日內向本院提出上訴書狀，並應
敘述具體理由。其未敘述上訴理由者，應於上訴期間屆滿後20日
內向本院補提理由書(均須按他造當事人之人數附繕本)「切勿逕
送上級法院」。 
　　　　　　　　　　　　　　　    書記官      林思妤
中　　華　　民　　國　　111 　年　　2 　　月　　25　　日
附表：
編號 物品名稱 數量 鑑定結果/備註  1 大麻 2包 本案交易及交易所剩餘之大麻乾燥植物（總毛重1.61公克），經檢驗含第二級毒品四氫大麻酚（Tetrahydrocannabinols）成分。（見台灣尖端先進生技醫藥股份有限公司110年4月7日毒品證物鑑定分析報告，偵卷第169頁）  2 IPHONE 7 PLUS手機（含SIM卡） 1支 為被告陳翰彬所有，與本案喬裝員警聯繫交易所用。（IMEI：000000000000000 、門號：0000000000） 

所犯法條：
毒品危害防制條例第4條
製造、運輸、販賣第一級毒品者，處死刑或無期徒刑；處無期徒
刑者，得併科新臺幣3千萬元以下罰金。
製造、運輸、販賣第二級毒品者，處無期徒刑或10年以上有期徒
刑，得併科新臺幣1千5百萬元以下罰金。
製造、運輸、販賣第三級毒品者，處7年以上有期徒刑，得併科
新臺幣1千萬元以下罰金。
製造、運輸、販賣第四級毒品者，處5年以上12年以下有期徒刑
，得併科新臺幣5百萬元以下罰金。
製造、運輸、販賣專供製造或施用毒品之器具者，處1年以上7年
以下有期徒刑，得併科新臺幣1百50萬元以下罰金。
前五項之未遂犯罰之。